臺灣高等法院民事判決　　　　　　　　 100年度再易字第71號
再審原告　　張家桂
　　　　　　張文松
　　　　　　張文昌
再審被告　　林保祿
上列當事人間請求排除侵害等事件，再審原告對於中華民國100
年7月6日本院100年度上易字第397號確定判決，提起再審之訴，
本院判決如下：
    主      文
再審之訴駁回。
再審訴訟費用由再審原告負擔。
    事實及理由
一、按再審之訴，應於30日之不變期間內提起；前項期間，自判
    決確定時起算，判決於送達前確定者，自送達時起算；其再
    審之理由發生或知悉在後者，均自知悉時起算，民事訴訟法
    第500條第1項、第2項前段定有明文。查本院100年度上易字
    第397號請求排除侵害等事件，訴訟標的金額為新台幣（下
    同）96萬元，依民事訴訟法第466條第1項規定，係不得上訴
    第三審之事件。故本院99年度上易字第397號判決（下稱原
    確定判決）既於民國100年7月6日宣示，即於同日確定，復
    於100年7月15日送達再審原告，有送達證書可稽。從而再審
    原告於100年8月12日對原確定判決提起本件再審之訴（見本
    院卷第1頁），並未逾30日之法定不變期間。
二、本件再審原告主張略以：再審被告修繕「林氏祖墳」逾越原
    申請核准之高度及面積，違反殯葬管理條例第23條第1項、
    第24條第1項、第31條規定，遮擋「張氏祖墳」明堂，破壞
    「張氏祖墳」風水，觸犯修墓禁忌，影響張氏子孫運勢及財
    產，致張氏子孫身體權、健康權及財產權受有損害，再審被
    告自應負侵權行為損害賠償責任。且縱令再審原告不能證明
    其數額，法院應基於全辯論意旨及調查證據結果，審酌一切
    情況，依所得心證定其數額，俾使再審原告權利容易實現，
    減輕損害額證明之舉證責任，不得以再審原告數額未能證明
    ，即駁回其請求。詎原確定判決未察及此，逕為不利再審原
    告之認定，顯已違背民事訴訟法第222條第2項規定及最高法
    院21年度上字第972號判例意旨，自有民事訴訟法第496條第
    1項第1款適用法規顯有錯誤之再審事由。爰提起再審請求：
    (一)原確定判決廢棄。(二)上廢棄部分，再審被告應給付再審原
    告及「張氏祖墳」全體公同共有人96萬元，及自前審起訴狀
    繕本送達再審被告之翌日起至清償之日止，按年息5%計算之
    利息。
三、按確定終局判決有適用法規顯有錯誤者，得以再審之訴聲明
    不服，民事訴訟法第496條第1項第1款定有明文。而該款所
    謂適用法規顯有錯誤，係指確定判決所適用之法規，顯然不
    合於法律規定，或與司法院現尚有效及大法官會議之解釋，
    或最高法院現尚有效之判例顯有違反，或消極的不適用法規
    ，顯然影響裁判者而言，並不包括判決理由矛盾、理由不備
    、漏未斟酌證據及認定事實錯誤之情形在內。又事實審法院
    認定事實之職權，或法律審法院就該法律規定事項所表示之
    法律上之意見（通稱法律見解），並無適用法規顯有錯誤可
    言（大法官會議釋字第177號解釋、最高法院63年度台再字
    第67號、63年度台上字第880號判例、87年度台上字第1936
    號判決意旨參照）。
四、經查，原確定判決認定，再審原告主張再審被告修繕後之「
    林氏祖墳」逾越原申請核准之高度及面積，違反殯葬管理條
    例第23條第1項、第24條第1項、第31條規定，遮擋「張氏祖
    墳」明堂，破壞「張氏祖墳」風水，侵害伊等及張氏子孫對
    「張氏祖墳」風水所表彰之所有權，致伊等須將「張氏祖墳
    」遷移他處，而受有遷移費用90萬元、勘輿費用6萬元之損
    害等節，僅能證明再審被告未依法修繕「林氏祖墳」，致其
    修繕結果逾越原申請核准之高度、長度及寬度，尚難據此逕
    為認定再審被告有破壞「張氏祖墳」風水，侵害再審原告及
    張氏子孫對「張氏祖墳」風水所表彰之所有權等情事。又所
    謂風水之說係民間習俗，縱令再審被告未依法修繕「林氏祖
    墳」，逾越原申請核准之高度及面積，遮擋「張氏祖墳」明
    堂乙節屬實，亦難遽認再審被告有故意或過失以上開修繕行
    為不法侵害再審原告及張氏子孫對「張氏祖墳」風水所表彰
    之所有權，致再審原告及張氏子孫受有損害之情事。且再審
    被告修繕「林氏祖墳」縱與原申請核准之高度、長度及寬度
    不符，再審原告亦未就其因此受有遷移費用90萬元、勘輿費
    用6萬元之損害，及上開損害與再審被告未依法修繕「林氏
    祖墳」行為間有相當因果關係之有利於己之事實負舉證責任
    。從而認定再審原告依民法第184條第1項前段規定請求再審
    被告賠償損害，為無理由，應予駁回等情（見原確定判決第
    3-5頁）。則原確定判決已詳載其取捨證據而為事實認定之
    理由，核無違背論理及經驗法則，所適用之法規亦無顯然不
    合於法律規定，或與司法院現尚有效及大法官會議之解釋，
    或最高法院現尚有效之判例顯有違反，或消極的不適用法規
    ，顯然影響裁判者之情形。故再審原告依民事訴訟法第496
    條第1項第1款規定提起本件再審之訴，顯無理由，不應准許
    ，爰不經言詞辯論，逕駁回其再審之訴。
五、據上論結，依民事訴訟法第502條第2項、第85條第1項前段
    ，判決如主文。
中    華    民    國   100    年    12     月    15   日
                    民事第七庭
                        審判長法  官 鄭三源
                              法  官 邱  琦
                              法  官 林玉珮
正本係照原本作成。
不得上訴。
中    華    民    國   100    年    12    月    15    日
                              書記官  廖月女